【裁判字號】    97,上更(二),22
【裁判日期】    970325
【裁判案由】    殺人
【裁判全文】
臺灣高等法院臺南分院刑事判決      97年度上更(二)字第22號
上  訴  人  臺灣臺南地方法院檢察署檢察官
上  訴  人
即  被  告  乙○○
                    (現另案在臺灣高雄監獄執行中)
選任辯護人  扶助律師 蔡淑文
上列上訴人因被告殺人案件，不服臺灣臺南地方法院94年度重訴
字第5號中華民國95年9月8日第一審判決（起訴案號：臺灣臺南
地方法院檢察署93年度偵字第1279號號），提起上訴，判決後，
經最高法院第二次發回更審，本院判決如下：
    主  文
原判決關於殺人及定執行刑部分撤銷。
乙○○共同殺人，處有期徒刑拾伍年，褫奪公權拾年。
    事  實
一、乙○○未經許可，於民國 (下同)91 年2、3月間，在台南縣
    西港鄉南海村中港3號之1，受綽號「瘦欽」之不詳姓名成年
    男子之託，收受持有其所交付如附表所示之巴西ＴＡＵＲＵ
    Ｓ廠製制式半自動手槍、奧地利ＧＬＯＣＫ廠製制式半自動
    手槍、義大利ＢＥＲＥＴＴＡ廠製制式半自動手槍各乙支及
    制式子彈30至40顆，並將之寄藏於上開住處內（未經許可寄
    藏槍枝部分已判決確定）。
二、乙○○與謝文正、黃新智、方建中、黃士育、鄭有宏、郭建
    成及綽號「阿源」之不詳姓名成年男子等在台南縣西港鄉西
    港村大慶瓜子行工廠旁之工廠及同鄉○○村○○街14之4號
    之「新興電子遊藝場」共同經營賭場 (賭博罪部分，業經判
    刑確定)，邱中華則於93年4、5月間前往上址賭博，因賭輸
    而分別積欠乙○○賭債新台幣（以下同）一百二十餘萬元、
    積欠黃敏發賭債七十萬元，迄未償還，且於乙○○向其索討
    時，避不見面，乙○○乃於93年6月30日下午2時許，與黃敏
    發至臺南市○○區○○街3段1巷174弄72號邱中華之住處催
    討，惟因邱中華不在家，適邱中華之父邱振東在家，乃向邱
    振東表示，既然此事已報警，就得替邱中華處理賭債，雙方
    因而發生口角，其間邱中華二舅甲○○乃警告「有膽別走」
    ，並欲外出向警方報案，乙○○及黃敏發誤以為甲○○欲找
    人來幫忙，心有未甘而離去。
三、乙○○及黃敏發兩人因此心生不滿，為圖報復及繼續催討賭
    債，遂於93年6月30日下午，即由乙○○打電話邀集其友謝
    文正（經本案另案判刑在案），並開車載謝文正及黃敏發兩
    人到臺南縣西港鄉○○村○○街14之4號「新興電子遊藝場
    」後，再糾集陳翰威、陳建志2人（以上二人亦經判刑在案
    ）至該遊藝場集合，乙○○並拿取上開寄藏之制式半自動手
    槍及子彈，並指示黃敏發先開車去勘查甲○○是否仍在上址
    ，然後約定集合地點，乙○○乃駕駛車牌TL－7808號自小客
    車，搭載謝文正、陳翰威、陳建志，前往台南市土城媽祖廟
    與黃敏發會合，黃敏發將其汽車停在該處，坐上乙○○所駕
    駛之自小客車，在前往邱中華住處之途中，乙○○指示其後
    座之黃敏發拿出預先準備，以供必要時使用如附表之具殺傷
    力制式手槍及子彈，由乙○○將其中一把巴西ＴＡＵＲＵＳ
    廠製制式半自動手槍（含彈匣乙只內裝九ｍｍ制式子彈八顆
    ）分配予駕駛座旁之謝文正持有，另一把奧地利ＧＬＯＣＫ
    廠製制式半自動手槍（含彈匣乙只及數目不詳之制式子彈）
    交予右後座之陳翰威，剩餘一把義大利ＢＥＲＥＴＴＡ廠製
    制式半自動式手槍（含彈匣乙只及數目不詳之制式子彈）則
    由乙○○自己持之。於同日下午4時27分許，抵達臺南市○
    ○區○○街3段1巷174弄72號邱中華住處外空地後，即將在
    場之邱中華父親邱振東圍住，雙方理論並商討如何清償債務
    ，乙○○即指示黃敏發至道路上把風，以防對方人手到達，
    約11分鐘後，甲○○騎乘機車抵達現場，雙方於爭論過程中
    ，因不滿甲○○談話語氣，由謝文正、陳建志、陳翰威毆打
    甲○○，乙○○亦拿出所持手槍威嚇甲○○及邱振東 (傷害
    及恐嚇部分均經判刑確定)。邱振東及甲○○因受毆即分持
    釘有鐵釘之木棒追出大門對乙○○等人加以驅趕，陳建志、
    謝文正、陳翰威3人見狀分別逃出大門外，陳建志逃至路邊
    之自小客車旁，謝文正逃至大門外左側泥土地靠近道路旁，
    陳翰威則逃至大門外左側泥土地靠近籬笆附近，乙○○即以
    手槍對向天空威嚇，然邱振東仍繼續追出，乙○○欲逃離時
    ，在大門外水泥地上跌倒，即與陳翰威基於事先已有開槍不
    確定殺人犯意之共識，持槍對著追來的邱振東身體射擊，第
    一槍擊中邱振東之右小腿內側，貫穿出體外，造成右脛骨骨
    折之傷勢，使邱振東之木棍掉落，人亦蹲下，邱振東又持木
    棍站起來，欲繼續追打乙○○，乙○○爬起，見狀又朝朝邱
    振東身體，接續射擊一槍，打中邱振東左上臂外側，彈頭經
    左上臂穿出，再進入左胸之外側第七肋間、左側橫隔膜、脾
    臟、左側第11肋股後，停於腰部左後方。適時陳翰威在泥土
    地上靠近籬笆附近，亦與乙○○共同基於殺人之不確定犯意
    ，持槍對準邱振東身體後方射擊一槍，擊中邱振東之左胸壁
    外側，貫穿出體外，造成心臟、肺臟破裂、胸腔內出血、左
    側第八肋骨及右側第五肋骨骨折，使邱振東因重創而蹲下，
    不支倒地，乙○○再擊發一槍，未擊中邱振東身體。乙○○
    、黃敏發、謝文正、陳建志、陳翰威等五人始上車，隨即駕
    車逃逸。邱振東經送財團法人奇美醫院急救後，仍於同日下
    午5時45分，因受胸部及腳部多重性槍傷而不治死亡。
四、案經甲○○訴由臺南市警察局第三分局及臺南市警察局報請
    台灣台南地方法院檢察署檢察官偵查起訴。
    理  由
甲、程序部分：
(一)本件所採之論罪證據資料，其中證人謝文正、黃敏發、陳翰
    威、陳建志、郭正憲、黃新智於警訊、證人邱中華於偵查中
    之供述，雖係被告以外之人於審判外之陳述，惟檢察官、被
    告及辯護人於原審及本院前審審判程序同意作為證據，本院
    亦查無該等言詞陳述作成時，有何非出於自由意志之不適當
    情況，依刑事訴訟法第159條之5第1項之規定，自得採為本
    案認定犯罪事實之證據。
(二)台灣台南地方法院檢察署驗斷書、相驗屍體證明書等，係公
    務員職務上製作之證明文書，本院查無該等文書有何故意登
    載不實之顯不可信之情況，依照同法第159條之4第1款之規
    定自得採為本案認定犯罪事實之證據；又財團法人奇美醫院
    診斷證明書乙紙，係從事業務之人於通常業務過程所須製作
    之證明文書，本院亦查無該文書有何故意登載不實之顯不可
    信之情況，依照同法第159條之4第2款之規定自得採為本案
    認定犯罪事實之證據。
乙、實體部分：
一、訊據上訴人即被告乙○○對於93年6月30日下午，夥同謝文
    正、黃敏發、陳建志、陳翰威等人前往臺南市○○區○○街
    3段1巷174弄72號邱中華之住處催討，惟因邱中華不在家，
    而與其父邱振東、其舅甲○○發生爭執，並持槍射殺邱振東
    部分，雖不否認，惟辯稱：伊有先對地、空各開1槍，對第1
    槍擊中被害人邱振東之腿部，第3槍係擊中邱振東之左胸部
    ，當時伊係躺在地開槍，伊站起來後就未再開槍，邱振東左
    上臂那一槍是被陳翰威擊中，並非伊所擊，伊係在危急情狀
    下開槍，並無殺人犯意云云。
二、惟查被害人邱振東確係於上開時、地，因右小腿內側、左上
    臂外側、左胸壁外側各擊中一槍，右小腿1槍，貫穿出體外
    ，造成右脛骨骨折之傷勢，左上臂外側1槍，彈頭經左上臂
    穿出，在進入左胸之外側第7肋間、左側橫隔膜、脾臟、左
    側第11肋股後弓，停於腰部左後方，左胸壁外側1槍，貫穿
    出體外，造成心臟、肺臟破裂、胸腔內出血、左側第8肋骨
    及右側第五肋骨骨折，經送財團法人奇美醫院急救後，仍於
    同日下午5時45分，因受胸部及腳部多重性槍傷後不治死亡
    ，業經台灣台南地方法院檢察署檢察官督同該署及法務部法
    醫研究所法醫師相驗及解剖鑑定，有法務部法醫研究所93年
    法醫醫鑑字第0991號解剖鑑定報告、該所94年5月5日法醫理
    字第0940001601號函及台灣台南地方法院檢察署驗斷書、相
    驗屍體證明書在卷可稽。
三、本件案發後警員據報前往現場，於現場大門內，扣得彈匣1
    個（含口徑9MM-子彈8顆），彈殼4個、彈頭3個（1個在邱振
    東體內，2個分別在大門外右側鐵皮儲藏室及其所停放汽車
    左後煞車燈），有警員所制現場勘查報告表、現場平面圖、
    現場採證照片在卷可稽（附於相驗卷71至87頁、偵字第9716
    號卷第63頁）。且將扣案該4顆彈殼，送請刑事警察局鑑定
    由何槍枝擊發，認為送鑑彈殼4顆，經顯微鏡比對結果，其
    中3顆（編號1至3），其彈底特徵紋痕均相吻，認均係由同1
    槍枝A槍（按即被告乙○○所持槍枝）所擊發；另1 顆彈殼
    （編號30），經以顯微鏡比對結果，其與同案送鑑3顆彈殼
    （編號1至3）彈底特徵紋痕不同，認係由另一槍枝B槍（按
    即陳翰威所持槍枝）所擊發，有該局刑鑑字第0930141249號
    槍彈鑑定書在卷足憑（附於偵字第9716號卷第44頁至第52頁
    、原審卷第178頁至第184頁）。又採自「台南市○○街○段1
    巷174弄72號」之金色彈頭表面血跡DNA-STR型別與死者邱振
    東相符。於送鑑彈頭3顆，因其中2顆彈頭，欠缺足資比對紋
    痕，致無法比對；故僅餘1顆彈頭，經比對結果，其與同案
    送鑑槍枝管制編號0000000000制式手槍（按即被告乙○○所
    持槍枝）試射彈頭，其來復線特徵紋痕相吻合，認係由該槍
    枝所擊發。該彈頭係指台南市警察局第三分局93年6月30日
    ，以南市警刑鑑字第93-306號刑事案件證物採驗記錄表，送
    鑑證物編號3彈頭（採證處所為台南市立殯儀館），非為函
    內附件說明欄(三)所示2顆金色、銀色彈頭（採證處所為台南
    市○○街○段1巷174弄72號），業經刑事警察局以中華民國
    94年11月17日刑鑑字第0940130134號、95年1月11日刑鑑字
    第0950000628號函覆原審在卷（附於原審卷第150頁、第176
    頁）。參以證人邱中智於原審證稱：於現場聽到4聲槍響及
    證人甲○○於原審結稱：乙○○擊發第一槍打中邱振東腳部
    等語（詳見原審卷第275頁、第276頁、第263頁）。均足見
    被告乙○○於現場擊發3槍，第1槍擊中被害人右小腿內側，
    陳翰威擊發1槍，均足認定。
四、至左上臂外側一槍及左胸壁外側一槍，究各係何人射擊？經
    查：(一)上開鑑定物其中之送鑑證物編號3彈頭（採證處所為
    台南市立殯儀館）係指台南市警察局第三分局93年6月30日
    ，以南市警刑鑑字第93-306號刑事案件證物採驗記錄表，送
    鑑證物編號3彈頭，非為函內附件說明欄(三)所示2顆金色、銀
    色彈頭（採證處所為台南市○○街○段1巷174弄72號），業
    經刑事警察局以中華民國94年11月17日刑鑑字第0940130134
    號、95年1月11日刑鑑字第0950000628號函覆原審在卷（附
    於原審卷第150頁、第176頁），經比對結果，其與同案送鑑
    槍枝管制編號0000000000制式手槍（按即被告乙○○所持槍
    枝）試射彈頭，其來復線特徵紋痕相吻合，認係由該槍枝所
    擊發。又該彈頭，係由法醫師潘至信於解剖邱振東屍體時，
    由其左上臂外側槍傷路徑取獲，此一事實，有上開解剖鑑定
    書在卷足憑，並經證人潘至信於原審結證無訛（詳見原審卷
    第344頁），足見該左上臂外側槍傷，確為被告乙○○持槍
    枝（管制編號0000000000制式手槍）擊發之第2發子彈所擊
    中，堪以認定。(二)又被害人左胸壁外側1槍，經原審提示現
    場監視錄影光碟翻拍照片，由證人潘至信依照片中顯示被告
    乙○○、陳翰威、被害人邱振東所站立之相關位置，請其鑑
    定究係由被告乙○○或陳翰威所持槍枝擊中，據其結證稱：
    左胸壁外側那1槍，經鑑定結果，是由後微微向前，由下向
    上，從左到右，前後部位，是依死者身體的位置為準，因這
    射擊角度如由後向前，如果是被告射擊的，應是由前向後。
    穿白衣服那個人（指陳翰威），是站在死者的左後方，他射
    擊的角度應由後向前，如是被告的話，他站在死者左前方，
    射擊出來應該會前向後；且槍擊中心臟，被害人被擊倒後不
    可能還會站起來等語（詳見原審卷第343頁至346頁）。足見
    被害人左胸壁外側該一槍，應係同案被告陳翰威持槍枝所擊
    發子彈擊中，並非被告乙○○所持槍枝擊中，亦堪認定。
五、另最高法院發回意旨以：「然證人即案發時在場目擊槍擊經
    過之邱中智於警詢證稱案發時係乙○○開第一槍，擊中伊父
    親邱振東右腳，伊父親倒地，另一著白上衣，黑長褲之男子
    （按即陳翰威）從右腳褲管內拿出一把手槍，由伊父親左邊
    射擊，打中伊父親左手臂，第三槍係伊父親轉向乙○○時，
    曾某由右邊射擊一槍打中伊父親左胸部等語，而案發時另一
    在場目擊之證人甲○○於第一審審理時到庭結證亦為相同供
    證，即乙○○於第一審亦迭次供稱邱振東左手臂那槍不是伊
    打的，邱某胸部一槍係伊倒地後開槍所打等語（見相驗卷第
    一六一頁、一審卷第一○一頁、第一七○頁、第二七一頁、
    第二七六頁），與法醫潘至信論斷不符等情。經查邱中智於
    原審復證稱：「我看到乙○○、陳翰威二人都有開槍，我父
    親才倒下。我不能確定何人有打中，因為幾乎同時。」（見
    原審94年度重訴字第5號第0000000-00號卷第271頁）；證人
    甲○○於95年7月6日於原審亦結證稱陳翰威有從左側開槍擊
    中我姊夫左手，係因為陳翰威站在死者即伊姊夫的左側，被
    告站在右前方，所以其認為是陳翰威打中伊姊夫左上臂第一
    槍。其無法確認那一槍確實是陳翰威打的，我只是依照他們
    站的方向推測等語（見原審94年度重訴字第5號第0000000-0
    0號卷第261頁），故證人邱中智前後所述已有不符，證人甲
    ○○亦僅係依據其個人之推測，已難據為論據，又此兩證人
    之證述至多僅能證明乙○○及陳翰威確係於當場幾乎同時分
    別開槍射擊並擊中邱振東身體之事實，再參以案發當時證人
    等遽然驚見被告等人持槍射擊，並擊中其至親，情緒應處於
    驚惶緊張之狀態，其案發當時之知覺、記憶、注意力是否仍
    與平日一般無異，並未受絲毫影響，而與案發時事實是否相
    符，亦有可疑。況查自被害人邱振東左上臂外側槍傷路徑所
    取出之彈頭，係乙○○所持槍支所擊發，此乃具客觀性、不
    變性之證據，再佐以死者與乙○○案發時現場之位置，證人
    潘至信之證述顯與事實相符，較為可採。綜上，被害人邱振
    東左上臂外側1槍係被告乙○○開槍射擊所致，應堪認定。
六、按正當防衛必須對於現在不法之侵害始得為之，侵害業已過
    去，即無正當防衛可言。至彼此互毆，又必以一方初無傷人
    之行為，因排除對方不法之侵害而加以還擊，始得以正當防
    衛論。故侵害已過去後之報復行為，與無從分別何方為不法
    侵害之互毆行為，均不得主張防衛權。（最高法院30年上字
    第1040號判例可資參照）。換言之，正當防衛乃對於不正侵
    害以防衛其權利，故出現不正對正之關係，從而主張正當防
    衛者若本身即為一現在不法之侵害，因其本即有不法侵害之
    犯意存在，則對其互為攻擊之還手反擊行為，自無主張防衛
    權之餘地。經查被告乙○○當日於謝文正、陳建志、陳翰威
    已先毆打甲○○，同時並即已拿出所持手槍威嚇甲○○及被
    害人邱振東。渠等之行為本身即為對死者等為不法之侵害，
    揆諸上揭判例意旨，被告自無主張防衛權之餘地，故被告所
    辯稱：係危急情狀之下正當防衛開槍，並無殺人犯意主張，
    亦不足採。
七、按共同正犯之意思聯絡，不限於事前有所協議，其於行為當
    時，基於相互之認識，以共同犯罪之意思參與者，亦無礙於
    共同正犯之成立、共同實施犯罪行為之人，在合同意思範圍
    內，各自分擔犯罪行為之一部，相互利用他人之行為，以達
    其犯罪之的者，即應對於全部所發生之結果，共同負責。（
    最高法院73年台上字1886號、28年上字第3110號判例參照）
    又按刑法第二十八條之共同正犯，非必限於以明示之共謀為
    犯意聯絡，即以默示之動作表示其意思之合致亦無不可（最
    高法院74年度台上字第4101號判決參照）。再按槍彈對人體
    射擊，擊發力甚猛，足致人於死，尤以制式手槍火力強大，
    射擊精準，殺傷力更甚，為眾所周知，被告等人係成年人，
    非無社會閱歷者，對此理當有所認識。查上訴人即被告乙○
    ○為圖報復及繼續催討賭債，於前往邱中華住處途中，即由
    被告乙○○指示同案被告黃敏發將事先準備好之制式手槍三
    把及子彈多顆拿出來分配，分配予謝文正、陳翰威及渠自己
    持有備用，若如被告所辯係供自保之用，則帶一支手槍並有
    4人同行應已足夠，何必尚須攜帶制式手槍三支及子彈，顯
    已超過自保之程度。再參以被告於原審供稱：「（問：你當
    初把槍分給何人？）答：一支拿給謝文正、一支拿給陳翰威
    。（問：為何拿給他二人？）答：沒有特別想這問題。我有
    交代他們不要拿出來。（問：你有交代他們從頭到尾都不要
    拿出來？）答：是的，除非被打。」（見原審94年度重訴字
    第5號第0000000-00號卷第291頁）等語，顯見被告等人於分
    配上開槍、彈之時，即有於必要時不惜持之對被害人邱振東
    、證人甲○○等人予以開槍射擊之共同認識，自具備不確定
    殺人故意之犯意聯絡。
八、復查被告乙○○及陳翰威明知制式手槍威力強大，擊發力甚
    猛，朝人身體射擊，足致人於死，為眾所周知，被告等人係
    成年人，非無社會閱歷者，對此理當有所認識。又被告乙○
    ○所射擊第二槍，雖係先打中死者左上臂外側，惟查其後彈
    頭隨即經左上臂穿出，再進入左胸之外側第七肋間、左側橫
    隔膜、脾臟、左側第11肋股後，停於腰部左後方，由此彈頭
    行進方向觀之，其係朝死者身體部位射擊，應可認定；另共
    犯陳翰威亦明知胸部為人體重要部位，子彈貫穿足致死亡之
    虞，亦基於此恣意朝邱振東身體同時開槍射擊，亦擊中邱振
    東（左胸壁外側），致邱振東經送醫後，因受胸部及腳部多
    重性槍傷而不治死亡。被告乙○○與陳翰威就渠等共同開槍
    射擊之殺人犯行，雖無明示之共謀，惟參以二人事前分配槍
    彈時即具不確定殺人之共同犯意，後於被害人家中同遭被害
    人邱振東、證人甲○○追趕時，被告乙○○、陳翰威又幾乎
    同時，持槍對追來的邱振東身體射擊，致被害人邱振東受腳
    部及胸部多重性槍傷而不治死亡，揆諸前揭判例、判決意旨
    ，乙○○與陳翰威顯有默示之開槍射擊殺人意思之合致，足
    堪認定，乙○○與陳翰威彼此間具有殺人之犯意聯絡及行為
    分擔甚明。綜上所述，被告有殺人之犯行，事證明確，所辯
    係危急情狀之下開槍，並無殺人犯意云云，顯係卸責之詞，
    不足採信，犯行應可認定。
九、刑法修正比較適用部分－查被告行為後，九十四年一月七日
    修正公布之刑法，自九十五年七月一日施行，部分條文修正
    ，本案新舊法比較適用問題敘述如下：
(一)、褫奪公權部分：修正施行前之刑法第三十七條第二項規定：
    「宣告六月以上有期徒刑，依犯罪之性質認為有褫奪公權之
    必要者，宣告褫奪公權一年以上十年以下」。新法則修正為
    「宣告一年以上有期徒刑，依犯罪之性質認為有褫奪公權之
    必要者，宣告一年以上十年以下褫奪公權」，其間固有行為
    後法律變更之情形，惟此應屬從刑之科刑規範事項，因從刑
    附屬於主刑，除法律有特別規定者外，依主刑所適用之法律
    ，不需再為新舊法之比較（最高法院95年度第八次刑事庭會
    議決議一（五）意旨參照），故此部分自應適用上開修正前
    規定，且本件宣告刑在有期徒刑一年以上，適用上開修正前
    規定，對被告並無不利，附此敘明。
(二)、刑法第二十八條原規定：「二人以上共同『實施』犯罪之行
    為者，皆為共同正犯。」新法修正為：「二人以上共同『實
    行』犯罪之行為者，皆為共同正犯。」將舊法之「實施」修
    正為「實行」。原「實施」之概念，包含陰謀、預備、著手
    及實行等階段之行為，修正後僅共同實行犯罪行為始成立共
    同正犯。是新法共同正犯之範圍已有限縮，排除陰謀犯、預
    備犯之共同正犯。新舊法就共同正犯之範圍既因此而有變動
    ，自屬犯罪後法律有變更，而非僅屬純文字修正，應有新舊
    法比較適用之問題，並以修正刑法第二十八條對被告為有利
    。（最高法院96年度台上字第3064號判決參照）
十、核被告所為，係刑法第二百七十二條第一項之殺人罪，其與
    陳翰威彼此間，有犯意聯絡及行為分擔，為共同正犯。至被
    告持有槍彈行為乃寄藏行為之當然結果（寄藏槍彈部分已判
    決確定），屬「不可罰之後行為」，不得再與殺人罪以牽連
    犯論處，併此敘明。
十一、原審予以論罪科刑，固非無見，惟查：(一)依最高法院發回意
    旨，被害人邱振東左胸壁外側該1槍應係陳翰威開槍射擊所
    致，惟原判決就該部分理由所採卷證互有歧異，原審未詳為
    調查，說明究何為可採，何為不可採，致事實認定與理由所
    採卷證不相符合，而有證據上理由矛盾，自有未當。(二)原判
    決於理由內謂乙○○明知「胸部」為人體重要部位，子彈貫
    穿足致重大難治危險，仍持槍朝邱振東身體射擊，使左上臂
    外側及右小腿內側中槍，致邱振東經送醫後，因受胸部及腳
    部多重性槍傷而不治死亡，乃認渠主觀上應有殺人直接故意
    。事實上係乙○○持槍射擊先擊中邱振東左上臂外側該1槍
    ，而非胸部，是原判決於此亦有判決理由矛盾之違誤。惟乙
    ○○對子彈足以穿透左上臂，貫穿入胸部，致生重大難治危
    險，應有預見，亦不違其本意，復由子彈之行進方向（穿透
    左上臂後，再貫穿入胸部）觀之，其係朝人之身體（胸腔）
    部位射擊，亦無疑義，尚難謂因子彈先擊中邱振東左上臂外
    側，而認其無殺人之故意，併為敘明。(三)原判決徒以乙○○
    係臨時起意，持槍射殺邱振東，而未就其他情狀詳予審酌，
    乃認渠與陳翰威無殺人之共同犯意聯絡，未免速斷，尚難謂
    為適法。檢察官上訴意旨，指摘原判決關於此部分量刑過輕
    ，被告上訴意旨，否認有殺人之故意，分別指摘原審判決此
    部分不當，固不足取，惟原判決此部分既有可議，即屬無可
    維持，自應由本院將原判決關於殺人罪及定應執行刑部分撤
    銷改判，爰審酌被告因攜槍前往找被害人邱振東理論，於遭
    致被害人反擊時，竟持槍恣意槍殺被害人邱振東，手段兇殘
    ，危害社會治安等犯罪情節及所生危害甚重等一切情狀，量
    處有期徒刑十五年。又被告所犯殺人罪性質，本院認有褫奪
    公權必要，爰依刑法併宣告褫奪公權十年。又犯罪所用槍彈
    已於判決確定之寄藏槍彈罪部分宣告沒收，自無庸重覆宣告
    沒收（87年台覆字第60號參照）。
丙、據上論斷，應依刑事訴訟法第369條第1項前段、第364條、
    第299條第1項前段、刑法第2條第1項前段、第271條第1項、
    刑法第28條、修正前刑法第37條第2項，判決如主文。
本案經檢察官謝錫和到庭執行職務。
中    華    民    國    97    年    3     月    25    日
                    刑事第三庭  審判長法  官    陳義仲
                                      法  官    蘇清水
                                      法  官    宋明蒼
以上正本證明與原本無異。
如不服本判決，應於收受本判決後十日內向本院提出上訴書狀。
其未敘述上訴理由者並得於提起上訴後十日內向本院補提理由書
狀（均須按他造當事人之人數附繕本）「切勿逕送上級法院」。
                                      書記官    翁心欣
中    華    民    國    97    年    3     月    25    日
附錄本案論罪科刑法條全文：
刑法第271條第1項：殺人者，處死刑、無期徒刑或十年以上有期
                  徒刑。
附表：
┌──┬───┬──────┬──┬──────┐
│編號│出產國│廠牌型號    │口徑│槍枝管制編號│
├──┼───┼──────┼──┼──────┤
│1   │義大利│BERETTA廠製 │9MM │0000000000號│
│    │      │92DS型一支  │    │            │
├──┼───┼──────┼──┼──────┤
│2   │巴西  │TAURUS廠製  │9MM │0000000000號│
│    │      │PT111型一支 │    │            │
├──┼───┼──────┼──┼──────┤
│3   │奧地利│GLOCK廠製   │9MM │0000000000號│
│    │      │19型一支    │    │            │
├──┼───┼──────┼──┼──────┤
│4   │      │制式子彈8顆 │    │            │
└──┴───┴──────┴──┴──────┘


司法院資訊處製作；財團法人民間司法改革基金會備份。
